臺灣高等法院臺南分院刑事判決
110年度交上訴字第503號
上  訴  人  臺灣雲林地方檢察署檢察官
被      告  蔡佳君


上列上訴人因被告過失致死案件，不服臺灣雲林地方法院109年
度交訴字第106號中華民國110年2月4日第一審判決（起訴案號：
臺灣雲林地方檢察署109年度偵字第4736號），提起上訴，本院
判決如下：
    主  文
原判決撤銷。
甲○○犯過失致人於死罪，處有期徒刑捌月。
    事  實
一、甲○○於民國109年5月18日上午7時51分許，駕駛車牌號碼000
    0-00號自用小客車，沿雲林縣北港鎮華勝路由北往南方向行
    駛，行經華勝路與文仁路之交岔路口，欲左轉進入文仁路時
    ，本應注意行經行車管制號誌交岔路口，轉彎車應禮讓直行
    車先行，而依當時天候雨、日間有自然光線、柏油路面濕潤
    無缺陷、無障礙物且視距良好，並無不能注意之情事，竟疏
    未注意及此，貿然於該路口左轉，適李易修騎乘車牌號碼00
    0-000號普通重型機車，沿雲林縣北港鎮華勝路由南往北方
    向行駛至該處，亦疏未注意車前狀況，並隨時採取必要之安
    全措施，即貿然通過該路口，雙方閃避不及而發生碰撞，致
    李易修人車倒地，而受有肋骨骨折等傷害，造成呼吸性休克
    ，於同日上午8時48分傷重不治死亡。
二、案經臺灣雲林地方檢察署檢察官相驗後簽分偵查起訴。
    理  由
壹、程序部分
    就本判決所引用之傳聞證據，本件當事人均明示同意有證據
    能力（本院卷第78頁），且於本院審理時，經逐一提示後，
    迄於言詞辯論終結前，未聲明異議，本院認該些證據做成之
    過程、內容均具備任意性、合法性，其陳述與本件待證事實
    具有關聯性，合於一般供述證據之採證基本條件，且證明力
    非明顯過低，以之作為證據，均屬適當，依刑事訴訟法第15
    9條之5第1項規定，皆有證據能力。 
貳、實體部分
一、認定犯罪事實所憑之證據及理由
　㈠訊據被告甲○○對於上述犯行，坦承不諱，而被害人李易修因
    本案車禍死亡乙節，亦據被害人家屬乙○○指述明確（相卷第
    23至25頁、第79至81頁），並有道路交通事故現場圖（相卷
    第27頁）、道路交通事故調查報告表㈠、㈡（相卷第29至31頁
    ）、證號查詢汽車駕駛人（相卷第61頁）、臺灣雲林地方檢
    察署檢察官勘驗筆錄（偵卷第17至18頁）、雲林縣警察局勤
    務指揮中心受理110報案紀錄單（相卷第17頁）、中國醫藥
    大學北港附設醫院司法相驗病歷摘要（相卷第71頁）、臺灣
    雲林地方檢察署相驗屍體證明書、檢驗報告書各1份（相卷
    第89頁、第93至102頁）、車輛詳細資料報表2張（相卷第65
    頁、第67頁）、相驗照片16張（相卷第113至127頁）、現場
    暨車損、行車紀錄器畫面翻拍照片19張（相卷第33至51頁）
    在卷可稽，及卷附行車紀錄器紀錄光碟1片（相卷光碟存放
    袋內）可佐，堪認被告前揭任意性自白與事實相符，堪予採
    信。
　㈡汽車行駛至交岔路口時，轉彎車應讓直行車先行，道路交通
    安全規則第102條第1項第7款定有明文。被告既為領有合格
    駕駛執照之人，有上開證號查詢汽車駕駛人1份附卷可憑，
    是其駕駛前揭汽車上路時自應知悉並遵守上述規定，而依上
    開道路交通事故調查報告表㈠及行車紀錄器畫面翻拍照片所
    示，本案車禍事故發生時依當時天候雨、日間有自然光線、
    柏油路面濕潤無缺陷、無障礙物且視距良好等情，並無不能
    注意之情事，詎其竟疏未注意及此，貿然左轉，適被害人騎
    乘上開機車，亦疏未注意車前狀況，隨時採取必要之安全措
    施，逕自駛入前開路口，兩車因而發生碰撞，肇致本案車禍
    ，被告就本案事故之發生自有過失。而本案車禍事故經送交
    通部公路總局嘉義區監理所嘉雲區車輛行車事故鑑定會鑑定
    肇事責任，結果認為：「一、甲○○駕駛自用小客車，雨天行
    經行車管制號誌交岔路口，左轉彎車未讓對向直行車先行，
    為肇事主因。二、李易修駕駛普通重型機車，雨天行經行車
    管制號誌交岔路口，未注意車前狀況，並隨時採取必要之安
    全措施，為肇事次因」等情，有交通部公路總局嘉義區監理
    所109年9月8日嘉監鑑字第1090147664號函檢附之鑑定意見
    書1份（偵卷第11至14頁）存卷可考，益徵被告就本案事故
    之發生確有過失甚明。故本件被害人因交通事故受有上開傷
    害，並造成死亡結果，係由被告之過失行為所致，二者間具
    有相當因果關係無疑，縱被害人對於本件車禍之發生與有過
    失，為肇事次因，惟此僅係判定被告於民事損害賠償責任時
    過失程度之因素，不影響被告過失致人於死責任之認定，不
    因此解免被告之罪責。
　㈢綜上所述，本案事證明確，被告犯行堪以認定，應予依法論
    科。
二、論罪科刑
  ㈠核被告所為，係犯刑法第276 條之過失致人於死罪。
  ㈡被告於肇事後，於員警據報前往現場處理時，肇事人在場，
    並當場承認為肇事人，有雲林縣警察局北港分局交通分隊道
    路交通事故肇事人自首情形紀錄表1 紙在卷可佐（相卷第55
    頁），堪認被告於有偵查犯罪職權之機關或個人發覺其犯罪
    前，主動坦承肇事並自願接受裁判，合於自首之要件，爰依
    刑法第62條前段規定減輕其刑。
參、撤銷改判之理由：
一、原審以被告犯過失致人於死犯行，罪證明確，應予論罪科刑
    ，固非無見。惟按刑事審判之量刑，旨在實現刑罰權之分配
    的正義，故法院對科刑判決之被告量刑，應符合罪刑相當原
    則，使罰當其罪，以契合人民之法律感情。此所以刑法第57
    條明定科刑時應審酌一切情狀，尤應注意該條所列各款情形
    ，以為科刑輕重之標準，並應受比例原則與平等原則等一般
    法律原則之支配，以期達成客觀上之適當性、相當性與必要
    性之價值要求。量刑若違反比例原則、平等原則時，其裁量
    權之行使，即不能認為允當。查本件被告因前述過失行為致
    發生本件車禍，被害人因此受有前述傷害而死亡，且被告為
    肇事主因，被害人僅為肇事次因，其過失程度較重，且被害
    人死亡之結果，對其家人而言，悲慟難言，被告過失程度及
    其行為導致之結果，並非輕微；且就被告與告訴人即被害人
    母親乙○○之調解過程觀之，被害人母親即告訴人乙○○所請求
    之賠償金額新臺幣（下同）350萬元或450萬元（均各含強制
    險200萬元），並非天價賠償，縱被告經濟狀況不佳，然被
    告就此均稱：在保險公司給付50萬元後，個人只願再給付30
    萬或50萬元，以致雙方因金額差距無法達成調解，被告面對
    調解程序之消極態度，對失去至親之被害人家屬而言，無疑
    又是傷害，難認其犯後有積極尋求賠償被害人家屬之態度。
    衡諸被告過失情節、其過失行為所生之危害，被告犯後態度
    等一切情狀，原審僅量處被告有期徒刑5月，如易科罰金，
    以1000元折算1日，實嫌過輕。檢察官上訴以原審對被告量
    刑過輕，難收警惕之效，其上訴應有理由。原審既有上述不
    當之處，自應由本院撤銷改判。
二、爰審酌被告駕車上路，未能謹慎行駛而肇事，造成被害人生
    命一夕消逝之死亡結果，連同使其家屬產生精神上永難回復
    之痛楚及傷害，其犯罪所生損害嚴重，且被告犯後就彌補被
    害人家屬，修復其犯行所造成之損害之調解程序，態度並非
    積極，迄今亦未與被害人家屬及告訴人乙○○達成和解取得原
    諒，所為誠屬不該，惟念及被告坦承犯行，且無前科，素行
    尚佳，兼衡被告之過失情節為肇事主因，被害人為肇事次因
    ，暨其自陳五專畢業之智識程度，務農種植花胡瓜、牛蕃茄
    維生，收入不高，已婚，育有2名未成年子女，與先生及子
    女同住，母親領有身心障礙證明之家庭經濟狀況，有其提出
    之北港鎮農會農民貨款明細表、福成種苗場銷貨單、全民健
    康保險保險對象投保申報表、母親之中華民國身心障礙證明
    及子女健保卡影本等資料（原審卷第69至117頁）等一切情
    狀，量處如主文第二項所示之刑，以資懲儆。
據上論斷，應依刑事訴訟法第369條第1項前段、第364條、第299
條第1項前段，刑法第276條、第62條前段，判決如主文。
本案經檢察官郭智安提起公訴，檢察官李松諺提起上訴，檢察官
鄭益雄到庭執行職務。 
中　　華　　民　　國　　110 　年　　8 　　月　　12　　日
                  刑事第六庭    審判長法　官  張瑛宗　　
                                      法　官  李秋瑩　　
                                      法　官  林坤志
以上正本證明與原本無異。
如不服本判決應於收受送達後20日內向本院提出上訴書狀，其未
敘述上訴理由者，並得於提起上訴後20日內向本院補提理由書（
均須按他造當事人之人數附繕本）「切勿逕送上級法院」。
　　　　　　　　　　　　　　　　　　　書記官  凌昇裕
中　　華　　民　　國　　110 　年　　8 　　月　　12　　日
附錄本案論罪科刑法條全文：
中華民國刑法第276條
因過失致人於死者，處5 年以下有期徒刑、拘役或50萬元以下罰
金。